【裁判字號】    98,易,2282
【裁判日期】    990422
【裁判案由】    竊盜
【裁判全文】
臺灣板橋地方法院刑事判決              98年度易字第2282號
公  訴  人  臺灣板橋地方法院檢察署檢察官
被      告  丁○○
上列被告因竊盜案件，經檢察官提起公訴（98年度偵字第21126
號），本院判決如下：
    主  文
丁○○共同犯攜帶兇器竊盜罪，累犯，處有期徒刑肆月，如易科
罰金，以新臺幣壹仟元折算壹日。扣案之六角扳手壹支沒收。
    事  實
一、丁○○係瘖啞人，前因竊盜案件，經本院於民國97年10月14
    日以97年度簡字第7856號判處有期徒刑3 月確定，於98年2
    月17日執行完畢；詎其不知悔改，竟與甲○○共同基於意圖
    為自己不法所有之犯意，於98年7 月28日凌晨0 時許，在臺
    北縣中和市○○路55號前，趁乙○○所有車號172-DDP 之重
    型機車疏於看管之際，由甲○○在旁負責把風，丁○○則以
    其所有客觀具危險性，且足以危害人之生命、身體安全，可
    供兇器使用之六角扳手1 支，竊取上開機車之後照鏡2 個（
    價值約新臺幣600 元），並於得手後裝設於丁○○所有車號
    N86-127 之重型機車，嗣於98年7 月30日晚上9 時30分許，
    在臺北縣中和市○○路52號前，為乙○○發現報警查獲，並
    扣得上開六角扳手1 支，而得悉上情（甲○○共同犯攜帶兇
    器竊盜罪部分，業經本院於98年11月26日以同案號判處有期
    徒刑7 月，緩刑3 年確定）。
二、案經臺北縣政府警察局中和第二分局移送臺灣板橋地方法院
    檢察署檢察官偵查起訴。
    理  由
一、證據能力部分：
    按被告以外之人於審判外之言詞或書面陳述，除法律有規定
    者外，不得作為證據，刑事訴訟法第159 條第1 項固定有明
    文。惟被告以外之人於審判外之陳述，雖不符同法第159 條
    之1至 之4 之規定，而經當事人於審判程序同意作為證據，
    法院審酌該言詞陳述或書面陳述作成時之情況，認為適當者
    ，亦得為證據；當事人、代理人或辯護人於法院調查證據時
    ，知有第159 條第1 項不得為證據之情形，而未於言詞辯論
    終結前聲明異議者，視為有前項之同意，此亦據同法第159
    條之5 規定甚明。查本件被告、檢察官於本院準備程序中均
    未就證據能力提出爭執，且迄於言詞辯論終結前，亦未就本
    院所調查之證據主張有刑事訴訟法第159 條第1 項不得為證
    據之情形，應認均已同意得作為本案之證據。從而，下述證
    據資料縱有屬傳聞證據，且不符刑事訴訟法第159 條之1 至
    之4 之規定者，經本院審酌各該證據資料作成時之一切客觀
    情況，認無不適當之情事，均認有證據能力，合先敘明。
二、訊據被告丁○○於本院審理中矢口否認上開犯行，並辯稱我
    沒有用扳手偷上開後照鏡2 個云云。經查：上開事實，業據
    被告丁○○於警詢及偵查中自白甚詳（偵卷第8 、27頁），
    核與證人即被害人乙○○於警詢時、證人即共同被告甲○○
    於警詢及本院中之證述情節大致相符（偵卷第4 至6 、10至
    12頁、本院卷第45、46頁）；復有上開警局搜索扣押筆錄（
    含扣押物品目錄表及收據）、乙○○出具之贓物認領保管單
    各1 紙，及上開遭竊之後照鏡2 個裝設於被告丁○○所有車
    號N86-127 重型機車上之照片共計5 張（偵卷第13至18、23
    至25至1 頁）在卷可稽；並有上開行竊機車所用之六角扳手
    1 支，扣案可資佐證。本件事證明確，被告犯行應堪認定。
三、按刑法第321 條第1 項第3 款之攜帶兇器竊盜罪，係以行為
    人攜帶兇器竊盜為其加重條件，此所謂兇器，其種類並無限
    制，凡客觀上足對人之生命、身體、安全構成威脅，具有危
    險性之兇器均屬之，且祇須行竊時攜帶此種具有危險性之兇
    器為已足，並不以攜帶之初有行兇之意圖為必要（最高法院
    79年台上字第5253號判例意旨參照）。查被告丁○○所有供
    其行竊所持用之六角扳手1 支，係金屬材質，質地堅硬，且
    係供拆解本件竊取之機車後照鏡所用之物，有照片在卷可參
    ，對人之生命、身體均具有相當程度之危險性，足供兇器使
    用，應屬兇器無訛。
四、核被告丁○○所為，係犯刑法第321 條第1 項第3 款之攜帶
    兇器竊盜罪。又被告丁○○、甲○○以共同竊盜之意思，於
    丁○○實施竊取機車後照鏡之際，由甲○○為其把風掩護，
    二人就本件竊盜犯行，彼此間具有犯意聯絡及行為分擔，應
    論以共同正犯。
五、被告丁○○前因竊盜案件，經本院於97年10月14日以97年度
    簡字第7856號判處有期徒刑3 月確定，於98年2 月17日執行
    完畢，有臺灣高等法院被告前案紀錄表可稽，其於有期徒刑
    執行完畢後5 年內，故意再犯本件有期徒刑以上之罪，為累
    犯，應依刑法第47條第1 項加重其刑。又被告丁○○罹患「
    中度聽障」，有臺北縣政府99年3 月12日北府社障字第0990
    175647號函（包括個案卡）1 份附卷可稽（本院卷第104 、
    105 頁）；另本院審理中，通譯戊○○陳稱：只要是耳聾的
    人，他的講話會連帶受到影響，因為他無法模仿聲音，殘障
    手冊寫中度無法瞭解他的聽力殘存多少，需要看他鑑定出來
    的結果，若寫聽障可以視為語障，我們在學校通常的是這樣
    判定，不過殘障手冊寫的很紛亂，因為醫生判斷也都沒有統
    一所以才會寫成那樣，但是有寫聽障就可以進啟聰學校等語
    （本院卷第107 頁背面）；再證人丙○○○即被告丁○○之
    母親於本院審理中證稱：被告丁○○出生之後都沒有說話的
    狀況，我說話他也聽不太懂，沒有反應的感覺，丁○○到三
    歲左右，我帶我四女兒去台大檢查，因為我四女兒也是這樣
    的狀況，所以帶四女兒去台大檢查，當時也有帶丁○○一起
    去，他們說丁○○有這樣的情況，要不要一起檢查，醫生檢
    查後認為應該有可以申請殘障手冊的狀況，就問我要開重一
    點、還是輕一點，所以當時就開聽力障礙，現在拿的殘障手
    冊是在亞東醫院檢查後申請的，丁○○目前聽力狀況，已經
    有一邊都完全聽不到，另一邊也變得很嚴重，他會說出地址
    ，是因為從小就一直教他，所以他講得出來，基本上丁○○
    不會說話，寫也不是很會寫，例如買東西他也不太會寫，就
    要我去幫他買等語（本院卷第117 頁背面）。是被告丁○○
    自幼即有重聽且不會言語，而為瘖啞人；參以本院審理中，
    被告丁○○經送鑑定，其智能約為「中下智能」，且易受朋
    友慫恿影響而為偷竊行為，有醫療財團法人徐元智先生醫藥
    基金會亞東紀念醫院函1 份在卷可查（本院卷第37之2 頁）
    ；是被告丁○○之責任能力顯較一般人欠缺，爰依刑法第20
    條規定減輕其刑。又被告丁○○同時有刑罰加重及減輕事由
    ，依法先加後減。爰審酌被告丁○○前有竊盜前科，素行不
    佳，仍不知悔改，復共同攜帶兇器任意竊取他人財物；另參
    酌上開竊得物品價值輕微，且業已發還被害人，有上揭贓物
    認領保管單在卷可稽等情，爰量處如主文所示之刑。另審酌
    本件犯罪情節，並諭知易科罰金以新臺幣壹仟元之折算標準
    ，以示懲儆。至扣案之六角扳手1 支，係被告丁○○所有供
    本件竊盜所用之物，業據證人即同案被告甲○○供明在卷（
    本院卷第47頁背頁），應依刑法第38條第1 項第2 款之規定
    宣告沒收。
六、據上論斷，應依刑事訴訟法第299 條第1 項前段，刑法第28
    條、第321 條第1 項第3 款、第47條第1 項、第20條、第38
    條第1 項第2 款，判決判決如主文。
本案經檢察官黃嘉妮到庭執行職務。
中    華    民    國    99    年    4     月    22    日
                  刑事第三庭  法  官  蘇揚旭
上列正本證明與原本無異。
如不服本判決，應於判決送達後10日內敘明上訴理由，向本院提
出上訴狀 (應附繕本) ，上訴於臺灣高等法院。其未敘述上訴理
由者，應於上訴期間屆滿後20日內向本院補提理由書「切勿逕送
上級法院」。
                              書記官  李郁禎
中    華    民    國    99    年    4     月    22    日
附錄法條：
刑法第321條：
犯竊盜罪而有左列情形之一者，處6 月以上5 年以下有期徒刑：
一  於夜間侵入住宅或有人居住之建築物、船艦或隱匿其內而犯
    之者。
二  毀越門扇、牆垣或其他安全設備而犯之者。
三  攜帶兇器而犯之者。
四  結夥三人以上而犯之者。
五  乘火災、水災或其他災害之際而犯之者。
六  在車站或埠頭而犯之者。
前項之未遂犯罰之。

司法院資訊處製作；財團法人民間司法改革基金會備份。
